臺灣花蓮地方法院刑事判決
111年度易字第192號
公  訴  人  臺灣花蓮地方檢察署檢察官
被      告  NURHAYATI


選任辯護人  鄭道樞律師(法扶律師)          
被      告  張秀美



上列被告因違反藥事法等案件，經檢察官提起公訴（110年度偵
字第3654號、第4144號、第4793號、第5677號），嗣因被告就被
訴事實為有罪陳述，本院裁定依簡式審判程序審理，判決如下：
    主  文
NURHAYATI犯如附表一、二主文欄所示之罪，各處如附表一、二
主文欄所示之刑及沒收之諭知。應執行有期徒刑玖月，如易科罰
金，以新臺幣壹仟元折算壹日。緩刑貳年，並應於本判決確定之
日起壹年內向公庫支付新臺幣捌萬元。
張秀美犯如附表二主文欄所示之罪，各處如附表二主文欄所示之
刑及沒收之諭知。應執行有期徒刑拾月，如易科罰金，以新臺幣
壹仟元折算壹日。緩刑貳年，並應於本判決確定之日起壹年內向
公庫支付新臺幣捌萬元。
    事實及理由
一、被告NURHAYATI、張秀美所犯非死刑、無期徒刑、最輕本刑
    有期徒刑3年以上或高等法院管轄第一審案件之罪，且其等
    於準備程序進行中，先就被訴事實為有罪陳述，經告知簡式
    審判程序之旨，並聽取檢察官、被告2人及辯護人之意見後
    ，本院依刑事訴訟法第273條之1第1項規定，裁定以簡式審
    判程序進行本案之審理，是本案之證據調查，依同法第273
    條之2規定，不受同法第159條第1項、第161條之2、第161條
    之3、第163條之1及第164條至第170條規定之限制；且依同
    法第310條之2準用同法第454條之規定，得製作略式判決書
    ，合先敘明。
二、本案犯罪事實及證據，除起訴書附表編號2中「備註」欄位
    更正為「繳納4,000元之利息」，及證據補充「被告NURHAYA
    TI、張秀美於本院準備程序、審理時之自白」外，餘均引用
    檢察官起訴書之記載（如附件）。
三、論罪科刑：
㈠犯罪事實一部份：
　⒈核被告NURHAYATI就犯罪事實一所為，係犯菸酒管理法第45條
    第2項之輸入私菸罪、藥事法第82條第3項、第1項之過失輸
    入禁藥罪及藥事法第83條第3項、第1項之過失販賣禁藥罪。
　⒉被告NURHAYATI自民國108年5月間至110年4月間止，多次過失
    輸入、販賣禁藥之犯行，係基於同一決意而反覆輸入、販賣
    之行為，其過失輸入、販賣禁藥之行為均係在密集期間內以
    相同之方式持續進行，未曾間斷，是此輸入、販賣犯行即具
    有反覆、延續實行之特徵，依社會通念應以包括之一罪評價
    始不致有過度評價之情形，應論以集合犯。
　⒊又被告NURHAYATI於輸入禁藥之初，即具有販賣予訂購產品之
    買家之意，此經被告NURHAYATI於本院中供陳明確（見本院
    卷第80頁），故其犯罪行為之全部過程，在自然意義上雖非
    完全一致，然輸入及販賣行為二者仍有部分合致，且被告NU
    RHAYATI之犯罪目的單一，依一般社會通念，若猶將之評價
    為法律犯罪概念之數行為，而予以併合處罰，難以契合人民
    感情，反有過度處罰之疑，自應評價為法律上之一行為，方
    符合刑罰公平原則。是被告NURHAYATI以一行為，同時犯過
    失輸入禁藥罪及過失販賣禁藥罪，為想像競合犯，應依刑法
    第55條之規定，從一重之過失輸入禁藥罪處斷。 
　⒋被告NURHAYATI所犯輸入私菸罪、過失輸入禁藥罪，犯意個別
    ，行為互殊，應予分論併罰。
㈡犯罪事實二部份：
　⒈核被告NURHAYATI、張秀美就犯罪事實二所為，均係犯刑法第
    344條第1項之重利罪。又證人Winarti ningsih於警詢時陳
    述：於110年1月17日15時，我老闆陳樓明正和我在吉安鄉南
    昌北路26號與NURHAYATI見面，並當場交付新臺幣（下同）4
    ,000元利息給她，NURHAYATI說她只收取其中的1,000元，3,
    000元是給她老闆等語（見花警刑字第1100000000號卷第55
    頁至56頁），核與證人陳樓明正於警詢時陳稱：我代繳4,00
    0元的利息，NURHAYATI告訴我她收取其中的1,000元，另外3
    ,000元上繳給上面的姊姊等語相合（見花警刑字第11000000
    00號卷第64頁），可見證人Winarti ningsih確曾交付給被
    告NURHAYATI4,000元之利息，被告NURHAYATI並曾告知其與
    被告張秀美朋分利息之方式；另證人Winarti ningsih於偵
    訊時證稱：我不知道1萬8,000元是還本金或利息，被告2人
    都沒有要我再償還2萬元本金等語（見110年度偵字第4144號
    卷第74頁），足認證人Winarti ningsih對於其所償還之1萬
    8,000元，並不清楚係清償本金或利息，而被告2人未再額外
    要求其償還本金，依罪疑有利於被告原則，難認證人Winart
    i ningsih所清償之1萬8,000元均為償還利息，故附表二編
    號2之備註欄位，更正為被告2人收取4,000元之利息。
　⒉被告NURHAYATI、張秀美就犯罪事實二之犯行，有犯意聯絡及
    行為分擔，為共同正犯。
㈢爰審酌被告NURHAYATI本應注意其自國外輸入來源、成分不明之
  藥品，負有事先向中央主管機關查驗登記之義務，未經核准，
  不得擅自輸入，竟疏未注意而未遵循國家管理藥品之規範，未
  經主管機關許可，即擅自輸入扣案之禁藥，並販賣予不特定人
  ，影響政府對藥品之管理，以及未經主管機關許可擅自輸入私
  菸，不僅影響政府稅收，亦妨害主管機關對菸品輸入之管理，
  對於依法進口菸品之業者構成不公平之競爭，所為實屬不該；
  又被告NURHAYATI、張秀美不思以正途賺取財物，利用他人急
  迫而亟需用錢之際，以收取高額利息，藉此牟利，破壞正常金
  融交易秩序，所為誠屬非是；惟念及其等未以暴力不法手段催
  討債務，犯罪手段尚屬平和；復參酌被告NURHAYATI、張秀美
  犯罪之動機、目的、手段、獲利程度、犯後坦承犯行之態度，
  及衡以被告NURHAYATI輸入私菸、禁藥之數量、次數等犯罪情
  節；兼衡被告NURHAYATI自陳從事監護工、月收入1萬7,000元
  、經濟狀況普通、扶養雙親、先生與子女；被告張秀美自述高
  中肄業之教育程度、無業、經濟狀況不佳之生活狀況（見本院
  卷第105頁），分別量處如附表一、二所示之刑，並諭知易科
  罰金之折算標準。又本院審酌被告2人各次犯罪時間之間隔、
  各次犯罪情節、獲利程度等情狀，分別定應執行刑如主文所示
  ，併均諭知易科罰金之折算標準。
㈣末查，被告NURHAYATI、張秀美前未曾因故意犯罪受有期徒刑以
  上刑之宣告一情，有其等之臺灣高等法院被告前案紀錄表在卷
  可憑。本院考量被告2人因一時失慮，致罹刑章，其等犯後均
  已坦承犯行，尚見悔悟，又考量被告NURHAYATI為印尼籍人士
  ，應係對我國之法律規定瞭解程度較為不足，致罹刑章，惡性
  非重，且其為外籍移工，有正當工作，尚稱安分守己，信其經
  此偵、審程序及刑之宣告後，應能知所警惕，而無再犯之虞，
  因認所宣告之刑以暫不執行為適當，爰依刑法第74條第1項第1
  款之規定，併予宣告緩刑2年。惟為期被告2人此後能謹慎行為
  ，避免再犯，並斟酌其等之經濟狀況、犯罪情節及因法治觀念
  欠缺而罹刑章等情，併依刑法第74條第2項第4款規定，命被告
  2人應於本判決確定之日起1年內，向公庫支付如主文所示之金
  額。被告2人於本案緩刑期間若違反上開所定負擔情節重大，
  足認原宣告之緩刑難收其預期效果，而有執行刑罰之必要，依
  刑法第75條之1第1項第4款規定，得撤銷緩刑之宣告，附此敘
  明。
四、沒收　
㈠犯罪事實一部份：
　⒈按查獲之禁藥業經行政機關依藥事法第79條第1項沒入並銷燬
    ，則不得更為沒收之諭知。若未經行政機關沒入並銷燬，自
    應依刑法第38條之規定宣告沒收之（最高法院92年度台上字
    第2718號、93年度台上字第738號判決意旨可參）。經查，
    扣案之藥品（rheumacyl）7片、藥品（Panadol）9片、藥品
    （ANTIMO）10錠、藥品（bodrex）4錠、藥品（Mxagrip）4
    錠，均為被告NURHAYATI所有，且係被告NURHAYATI犯本案過
    失輸入禁藥罪所用之物，現扣押於本院，未經海關沒入銷燬
    ，應依刑法第38條第2項前段規定宣告沒收。至送驗耗損部
    分，因已滅失，不另宣告沒收。
　⒉被告NURHAYATI販賣私菸獲利4,500元、販賣禁藥獲利2萬元乙
    節，經其陳述在卷（見花警刑字第1100034471號卷第7頁、
    他字卷第174頁），均為被告NURHAYATI之犯罪所得，雖未扣
    案，仍應均依刑法第38條之1第1項前段、第3項規定，於其
    所犯主文項下分別宣告沒收，並諭知於全部或一部不能沒收
    或不宜執行沒收時，追徵其價額。
㈡犯罪事實二部份：
　⒈按有關共同正犯犯罪所得之沒收、追繳或追徵，最高法院向
    採之共犯連帶說，業於104年8月1日之104年度第13次刑事庭
    會議決議不再援用、供參考，並改採沒收或追徵應就各人所
    分得者為之之見解。所謂各人「所分得」，係指各人「對犯
    罪所得有事實上之處分權限」，法院應視具體個案之實際情
    形而為認定（最高法院104年度台上字第3937號判決意旨參
    照）。
　⒉次按重利罪所處罰者，並非貸放款項，而係行為人乘機取得
    與原本顯不相當之重利；且行為人犯重利罪係為取得與原本
    顯不相當之重利，則若無法取得此等重利，本無可能將款項
    貸以被害人，故行為人所取得與原本顯不相當之重利自係其
    犯罪所得，毋庸扣除其放款可收取之法定利息。
　⒊被告NURHAYATI、張秀美於本院中供述：起訴書附表編號1、3
    至5所得之利息，都是張秀美拿三分之二，NURHAYATI拿三分
    之一，200元手續費則都是由NURHAYATI取得等語（見本院卷
    第80頁），故附表二編號1至5，被告NURHAYATI之犯罪所得
    分別為2,700元、1,200元、9,700元、3,166元、500元；被
    告張秀美之犯罪所得分別為5,000元、3,000元、19,000元、
    6,334元、1,000元，均未實際返還予各該編號所示之被害人
    ，爰就被告NURHAYATI、張秀美之犯罪所得，依刑法第38條
    之1第1項前段、第3項規定，分別於被告NURHAYATI、張秀美
    各罪主文項下，宣告沒收之，並諭知於全部或一部不能沒收
    或不宜執行沒收時，追徵其價額。
　⒋另扣案之空白本票1本、空白借據1份、借據及本票11份均為
    被告NURHAYATI所有；及帳冊1本、本票3本、空白借據1本，
    均為被告張秀美所有，並均供被告2人為本件犯行所用之物
    ，經被告2人陳述明確（見花警刑字第1100053999號卷第6頁
    至7頁、第28頁），應依刑法第38條第2項前段，宣告沒收之
    ，並僅於附表二編號1之主文項下宣告沒收，以求主文精簡
    。
　⒌至扣案之護照、居留證等證件，業經發還予所有人，有臺灣
    花蓮地方檢察署檢察官扣押沒收物品處分命令、扣押物沒收
    物受領書、扣押物發還照片可參，故不予宣告沒收。及其餘
    扣案物，無積極證據證明與被告2人本案犯行有關，均不予
    宣告沒收，附此敘明。
應依刑事訴訟法第273條之1第1項、第299條第1項前段、第310條
之2、第454條第2項，菸酒管理法第45條第2項，藥事法第82條第
1項、第3項、第83條第1項、第3項，刑法第11條前段、第28條、
第344條第1項、第55條、第51條第5款、第41條第1項前段、第8
項、第74條第1項第1款、第2項第4款、第38條第2項前段、第38
條之1第1項前段、第3項，刑法施行法第1條之1第1項，判決如主
文。
本案經檢察官張君如提起公訴，檢察官林于湄到庭執行職務。
中　　華　　民　　國　　111 　年　　7 　　月　　20　　日
　　　　　　　　　刑事第四庭   法　 官　林思婷
以上正本證明與原本無異。
如不服本判決應於收受送達後20日內向本院提出上訴書狀，並應
敘述具體理由。其未敘述上訴理由者，應於上訴期間屆滿後20日
內向本院補提理由書(均須按他造當事人之人數附繕本)「切勿逕
送上級法院」。告訴人或被害人如對於本判決不服者，應具備理
由請求檢察官上訴，其上訴期間之計算係以檢察官收受判決正本
之日期為準。
辯護人依據刑事訴訟法第346條、公設辯護人條例第17條及律師
法第32 條第2項、第36條等規定之意旨，尚負有提供法律知識、
協助被告之義務（含得為被告之利益提起上訴，但不得與被告明
示之意思相反）。
因疫情而遲誤不變期間，得向法院聲請回復原狀。
中　　華　　民　　國　　111 　年　　7 　　月　　22　　日

                                書記官  黃添民
附錄本案論罪科刑法條：
菸酒管理法第45條
產製私菸、私酒者，處新臺幣五萬元以上一百萬元以下罰鍰。但
查獲物查獲時現值超過新臺幣一百萬元者，處查獲物查獲時現值
一倍以上五倍以下罰鍰，最高以新臺幣一千萬元為限。
輸入私菸、私酒者，處三年以下有期徒刑，得併科新臺幣二十萬
元以上一千萬元以下罰金。
產製或輸入私菸、私酒未逾一定數量且供自用，或入境旅客隨身
攜帶菸酒，不適用前二項之規定。
入境旅客隨身攜帶菸酒超過免稅數量，未依規定向海關申報者，
超過免稅數量之菸酒由海關沒入，並由海關分別按每條捲菸、每
磅菸絲、每二十五支雪茄或每公升酒處新臺幣五百元以上五千元
以下罰鍰，不適用海關緝私條例之處罰規定。
第三項所稱之一定數量，由中央主管機關公告之。
藥事法第82條
製造或輸入偽藥或禁藥者，處十年以下有期徒刑，得併科新臺幣
一億元以下罰金。
犯前項之罪，因而致人於死者，處無期徒刑或十年以上有期徒刑
，得併科新臺幣二億元以下罰金；致重傷者，處七年以上有期徒
刑，得併科新臺幣一億五千萬元以下罰金。
因過失犯第一項之罪者，處三年以下有期徒刑、拘役或科新臺幣
一千萬元以下罰金。
第一項之未遂犯罰之。
藥事法第83條
明知為偽藥或禁藥，而販賣、供應、調劑、運送、寄藏、牙保、
轉讓或意圖販賣而陳列者，處七年以下有期徒刑，得併科新臺幣
五千萬元以下罰金。
犯前項之罪，因而致人於死者，處七年以上有期徒刑，得併科新
臺幣一億元以下罰金；致重傷者，處三年以上十二年以下有期徒
刑，得併科新臺幣七千五百萬元以下罰金。
因過失犯第一項之罪者，處二年以下有期徒刑、拘役或科新臺幣
五百萬元以下罰金。
第一項之未遂犯罰之。
刑法第344條
乘他人急迫、輕率、無經驗或難以求助之處境，貸以金錢或其他
物品，而取得與原本顯不相當之重利者，處三年以下有期徒刑、
拘役或科或併科三十萬元以下罰金。
前項重利，包括手續費、保管費、違約金及其他與借貸相關之費
用。
附表ㄧ：
    犯罪事實                     主文 犯罪事實一 NURHAYATI犯輸入私菸罪，處有期徒刑貳月，如易科罰金，以新臺幣壹仟元折算壹日；未扣案之犯罪所得新臺幣肆仟伍佰元沒收之，於全部或一部不能沒收或不宜執行沒收時，追徵其價額。又犯過失輸入禁藥罪，處有期徒刑參月，如易科罰金，以新臺幣壹仟元折算壹日。扣案之含有禁藥成分之藥品（rheumacyl）柒片、藥品（Panadol）玖片、藥品（ANTIMO）拾錠、藥品（bodrex）肆錠、藥品（Mxagrip）肆錠均沒收。未扣案之犯罪所得新臺幣貳萬元沒收之，於全部或一部不能沒收或不宜執行沒收時，追徵其價額。 
附表二：
編號 借款時間 借款地點 被害人 借款金額 （新臺幣） 利息計算方式 備註      主文   1 109年9月14日 花蓮縣○○市○○街00號附近 SARMI 2萬5,000元 每月利息3,750元，另給付200元手續費予NURHAYATI。 共繳納2次共7,500元之利息，本金已償還完畢。 NURHAYATI共同犯重利罪，處有期徒刑貳月，如易科罰金，以新臺幣壹仟元折算壹日。扣案之空白本票壹本、空白借據壹份、借據及本票拾壹份均沒收。未扣案之犯罪所得新臺幣貳仟柒佰元沒收之，於全部或一部不能沒收或不宜執行沒收時，追徵其價額。  張秀美共同犯重利罪，處有期徒刑參月，如易科罰金，以新臺幣壹仟元折算壹日。扣案之帳冊壹本、本票參本、空白借據壹本均沒收。未扣案之犯罪所得新臺幣伍仟元沒收之，於全部或一部不能沒收或不宜執行沒收時，追徵其價額。   2 109年12月1日 花蓮縣○○鄉○○○路00號 Winarti ningsih 2萬元 每1萬元每月需繳交2,000元之利息，另給付200元手續費予NURHAYATI。 繳納4,000元之利息。 NURHAYATI共同犯重利罪，處有期徒刑貳月，如易科罰金，以新臺幣壹仟元折算壹日。未扣案之犯罪所得新臺幣壹仟貳佰元沒收之，於全部或一部不能沒收或不宜執行沒收時，追徵其價額。  張秀美共同犯重利罪，處有期徒刑參月，如易科罰金，以新臺幣壹仟元折算壹日。未扣案之犯罪所得新臺幣參仟元沒收之，於全部或一部不能沒收或不宜執行沒收時，追徵其價額。 3 109年12月10日 花蓮縣○○市○○街00號附近 SARMI 3萬元 每月利息4,500元，另給付200元手續費予NURHAYATI。。 已繳納2萬8,500元之利息，並償還其中1萬5,000元本金。 NURHAYATI共同犯重利罪，處有期徒刑參月，如易科罰金，以新臺幣壹仟元折算壹日。未扣案之犯罪所得新臺幣玖仟柒佰元沒收之，於全部或一部不能沒收或不宜執行沒收時，追徵其價額。  張秀美共同犯重利罪，處有期徒刑肆月，如易科罰金，以新臺幣壹仟元折算壹日。未扣案之犯罪所得新臺幣壹萬玖仟元沒收之，於全部或一部不能沒收或不宜執行沒收時，追徵其價額。 4 109年12月24日 花蓮縣○○鄉○○○街000巷00號 NOSUH 2萬元 每月利息2,000元。 已繳納9,500元之利息，本金已償還完畢。 NURHAYATI共同犯重利罪，處有期徒刑貳月，如易科罰金，以新臺幣壹仟元折算壹日。未扣案之犯罪所得新臺幣參仟壹佰陸拾陸元沒收之，於全部或一部不能沒收或不宜執行沒收時，追徵其價額。  張秀美共同犯重利罪，處有期徒刑參月，如易科罰金，以新臺幣壹仟元折算壹日。未扣案之犯罪所得新臺幣陸仟參佰參拾肆元沒收之，於全部或一部不能沒收或不宜執行沒收時，追徵其價額。 5 110年5月間某日 花蓮縣○○鄉○○○街000巷00號 NOSUH 1萬元 每月利息1,500元。 已繳納1,500元之利息，本金已償還完畢。 NURHAYATI共同犯重利罪，處有期徒刑貳月，如易科罰金，以新臺幣壹仟元折算壹日。未扣案之犯罪所得新臺幣伍佰元沒收之，於全部或一部不能沒收或不宜執行沒收時，追徵其價額。  張秀美共同犯重利罪，處有期徒刑參月，如易科罰金，以新臺幣壹仟元折算壹日。未扣案之犯罪所得新臺幣壹仟元沒收之，於全部或一部不能沒收或不宜執行沒收時，追徵其價額。